【裁判字號】    97,聲判,65
【裁判日期】    970930
【裁判案由】    聲請交付審判
【裁判全文】
臺灣士林地方法院刑事裁定              97年度聲判字第65號
聲  請  人  中租迪和股份有限公司
即告訴人
代  表  人  乙○○
代  理  人  趙培宏律師
被      告  甲○○
上列聲請人即告訴人因被告詐欺案件，不服臺灣高等法院檢察署
檢察長於中華民國97年7 月4 日所為之97年度上聲議字第2433號
駁回再議之處分（原處分案號：臺灣士林地方法院檢察署97年度
偵字第4087號），聲請交付審判，本院裁定如下：
    主  文
聲請駁回。
    理  由
一、按告訴人不服上級法院檢察署檢察長或檢察總長認再議為無
    理由而駁回之處分者，得於接受處分書後10日內委任律師提
    出理由狀，向該管第一審法院聲請交付審判；法院認交付審
    判之聲請不合法或無理由者，應駁回之；法院為前項裁定前
    ，得為必要之調查，刑事訴訟法第258 條之1 、第258 條之
    3 第2 項前段、第3 項，分別定有明文。
二、本件聲請人中租迪和股份有限公司（下稱中租公司）前以被
    告甲○○涉嫌詐欺等案件，提起告訴，案經臺灣士林地方法
    院檢察署檢察官偵查終結，因認犯罪嫌疑不足，於民國97年
    4 月8 日以97年度偵字第4087號為不起訴處分。聲請人不服
    ，聲請再議，經臺灣高等法院檢察署檢察長審核後仍認再議
    無理由，於97年7 月4 日以97年度上聲議字第2433號處分書
    駁回聲請，業經本院調取臺灣士林地方法院檢察署97年度偵
    字第4087號、臺灣高等法院檢察署97年度上聲議字第2433號
    卷後核閱無誤。聲請人於97年7 月21日收受處分書後，以檢
    察官未充分審酌聲請人提出之證據，於97年7 月31日依法聲
    請交付審判，經本院調閱上開卷宗核閱無訛，並有臺灣高等
    法院檢察署送達證書及聲請人所提刑事聲請交付審判狀上本
    院收狀戳日期可稽，則揆諸前揭規定所示，聲請人向本院提
    起本件聲請，在程序上即屬適法，合先敘明。
三、復按刑事訴訟法增訂「聲請法院交付審判」制度，其目的無
    非係欲對於檢察官起訴裁量有所制衡，除貫徹檢察機關內部
    檢察一體之原則所含有之內部監督機制外，另宜有檢察機關
    以外之監督機制，由法院保有最終審查權而介入審查，提供
    告訴人多一層救濟途徑（刑事訴訟法第258 條之1 立法理由
    參照），以促使檢察官對於不起訴處分為最慎重之篩選，審
    慎運用其不起訴裁量權。是法院僅係就檢察機關之處分是否
    合法、適當予以審究，惟交付審判制度畢竟非屬審判程序之
    延伸，若法院於檢察機關憑以作成處分之卷證資料外，主動
    另行蒐集其他證據，則顯然有侵越檢察機關之職權，形成違
    反彈劾原則（控訴機關與審判機關絕對分離）之情形。又法
    院審查聲請交付審判案件時，依刑事訴訟法第258 之3 條第
    3 項規定「得為必要之調查」，其調查證據之範圍，自應以
    偵查中曾顯現之證據為限；而同法第260 條對於不起訴處分
    已確定或緩起訴處分期滿未經撤銷因發現新事實新證據者得
    再行起訴之規定，其立法理由說明該條所謂不起訴處分已確
    定者，包括「聲請法院交付審判復經駁回者」之情形在內，
    是前述「得為必要之調查」，其調查證據範圍，更應以偵查
    中曾顯現之證據為限，不得就告訴人新提出之證據再為調查
    ，亦不得蒐集偵查卷以外之證據，否則，將與刑事訴訟法第
    260 條之再行起訴規定，混淆不清，亦將使法院兼任檢察官
    而有回復「糾問制度」之虞；且法院裁定交付審判，即如同
    檢察官提起公訴使案件進入審判程序，是法院裁定交付審判
    之前提，必須偵查卷內所存證據已符合刑事訴訟法第251 條
    第1 項規定「足認被告有犯罪嫌疑」檢察官應提起公訴之情
    形，亦即該案件已經跨越起訴門檻，否則，縱或法院對於檢
    察官所認定之基礎事實有不同判斷，但如該案件仍須另行蒐
    證偵查始能判斷應否交付審判者，因交付審判審查制度並無
    如同再議救濟制度得為發回原檢察官續行偵查之設計，法院
    仍應依同法第258 條之3 第2 項前段規定，以聲請無理由裁
    定駁回。
四、次按刑法第339 條第1 項詐欺取財罪之成立，須行為人主觀
    上有為自己或第三人不法所有之意圖，而客觀上係以詐術使
    人將本人或第三人之物交付為要件。而所謂以詐術使人交付
    財物，必須行為人確有施用詐術，被詐欺人因其詐術陷於錯
    誤，而交付財物之因果聯鎖，若其並未施用詐術，或所用方
    法不能認為詐術，或不致使人陷於錯誤，即不構成該罪，有
    最高法院30年上字第816 號、52年台上字第1300號及46年台
    上字第260 號判例意旨可資參照。
五、聲請人即告訴人聲請交付審判意旨略以：
  (一)陸偉信自承，簽署代償協議書時，僅被告甲○○、余昭慶、
    陸偉信等三人在場且陸偉信不欲告訴人知悉其參與其中，如
    何可能提出臺灣銀行面額新臺幣（下同）250 萬元支票、匯
    款單、收款收據及陸偉信帳戶往來明細予告訴人，俾便告訴
    人相信而開立收據？被告既知悉陸偉信違背職務進行損害告
    訴人公司權益之行為，竟仍「信任」陸偉信開立支票作為履
    約保證金，足認被告與陸偉信共謀詐欺告訴人。
  (二)告訴人從未見過該250 萬元支票，則該支票就係何人兌現，
    如係被告或其他相關人員兌領，被告是否仍不知情，即有疑
    義。
  (三)簽呈及公文簽辦單中，陸偉信固表示，擬由被告代償4400萬
    元，以取得政光公司之全部債權及抵押權。但告訴人公司沈
    士人協理係同意，以代償4400萬元讓與4400萬元之債權及抵
    押權，且由被告甲○○持有該簽呈可知，其亦知簽呈內容係
    4400萬元，則其與陸偉信、余昭慶合夥，由其出名簽定以45
    00萬元取得全部債權及抵押權，顯有不法所有之意圖。臺灣
    高等法院檢察署未予分辨，代償4400萬元取得4400萬元之債
    權、抵押權，以及代償4500萬元取得全部債權、抵押權之不
    同，據認被告以高出100 萬元之價款簽約，認其無不法意圖
    或詐術之施用，亦有誤會等語。
六、本院查：
  (一)中租公司法務室職員陸偉信為達公司催收不良債權之業績目
    標，遂找被告出資以4500萬元之價金，承買中租公司對政光
    實業股份有限公司（下稱政光公司）之不良債權（金額達 1
    億2416萬3771元）及移轉政光公司所提供之座落於臺北縣深
    坑鄉○○○段草地尾小段84地號及該地號上建物之抵押權，
    然因被告資金不足僅能就4500萬元之半數2250萬元為出資，
    故陸偉信另向第三人余昭慶引介其與被告合夥投資，但因余
    昭慶亦僅能籌措到2000萬元，陸偉信為達此項買賣，遂向兩
    人表示，尚不足之250 萬元資金，由其個人墊付該部分，作
    為投資之一部分，並於簽立代償協議書當天出示250 萬元支
    票（票號為FA0000000） 及匯款單，以取信被告及余昭慶其
    確有能力支付該出資額250 萬元，並以該支票作為為履約保
    證金，被告則支付2250萬元等情，為被告所不否認（見偵查
    卷第76頁），核與證人陸偉信證述內容相符（見偵查卷第39
    頁），並有陸偉信出具之匯款單、支票及臺灣銀行民權分行
    函附陸偉信之資金往來明細表影本、被告所開立之支票3 張
    （票號分別為TB0000000 、TB0000000 、TB0000000） 等在
    卷可參，可證被告於簽定代償協議書之當時即認定該次買賣
    契約之標的價金為4500萬元，由伊與余昭慶、陸偉信等三人
    共同出資合購，由被告出資2250萬元、余昭慶出資2000萬元
    、陸偉信出資250 萬元，且被告也確實支付了2250萬元予告
    訴人。況陸偉信於事後亦告知被告其數額已全數收到，並出
    具收據與被告，顯見被告之主觀上認定該次之買賣契約之標
    的金額即為4500萬元，故被告於事後以4500萬元與告訴人中
    租公司簽立協議書，自難認被告於主觀上有不法所有之詐欺
    意圖，難以詐欺取財罪相繩。是聲請人指摘被告與陸偉信共
    謀詐欺告訴人等情，尚有違誤。
  (二)另查，由陸偉信所出具之250 萬元支票，係用來當作第一次
    簽約時所應給付之履約保證金，從代償協議書第2 點約定中
    「乙方（指被告）簽定本書時應同時給付甲方（指告訴人中
    租公司）新臺幣貳佰伍拾萬元整作為履約保證金」可詳見；
    又被告與中租公司簽定代償協議書時，陸偉信當場即提出臺
    灣銀行民權分行個人帳戶匯款開立支票之匯款單，以玆證明
    其所出具之250 萬元支票將來能夠兌現，並交付與中租公司
    ，而告訴人中租公司亦於簽約當天即開立收據予被告，此有
    收據1 紙在卷可稽。被告主觀上認定該次買賣之價金為4500
    萬元，而其中250 萬元係陸偉信應該負擔之金額，被告所應
    給付之金額僅為2250萬元，該250 萬元是否得以兌現非被告
    所能知悉，且陸偉信亦於事後告知被告已收到全數之款項，
    是無證據證明被告對於陸偉信出具之250 萬元支票僅兌現50
    萬元係知情而有犯意聯絡。
  (三)另依照被告與中租公司所簽定之代償協議書第1 點約定內容
    以觀「甲方（中租公司）同意於乙方（被告）代政光公司清
    償因前揭合約積欠甲方之租金：新臺幣肆仟伍佰萬元後，由
    甲方將對第三人政光公司之債權及抵押權（他項權利證明書
    字號：87新資他字第008337號）讓與予乙方，並交付相關文
    件、配合辦理相關程序」，其所指係告訴人中租公司對於第
    三人政光公司之全部債權及抵押權權利，此有告訴人中租公
    司於95年2 月27日所發之內湖江南郵局第250 號存證信函、
    債權額確定證明書暨抵押權移轉同意書、臺北縣新店地政事
    務所他項權利證明書各1 紙在卷可參。從而，臺灣高等法院
    檢察署檢察長於97年度上聲議字第2433號處分書中認陸偉信
    以簽辦代償價額4400萬元呈會協理沈士人及謝文書簽示同意
    （此有公文簽辦單影本在卷可參），而被告以高於該簽呈同
    意之金額100 萬元簽定代償協議書，並於事後以約定之4500
    萬元買回，難認有何不法意圖或詐術之施用之認定，應無違
    誤及不當之處，聲請人交付審判意旨之指摘並無理由。
七、綜上所述，並無證據足證被告有何詐欺行為，聲請人僅以其
    主觀上立場，認被告所為屬詐欺犯行，對於所申告之事實，
    無法提出足至起訴門檻之證據佐證，而原不起訴處分書及聲
    請再議處分書既已詳予調查偵查卷內所存證據，並敘明所憑
    證據及判斷理由，認既無積極證據證明被告涉有聲請人所指
    訴犯行，尚難以聲請人之片面指訴，遽認被告涉有本件詐欺
    犯行；且原處分所載證據取捨及事實認定之理由，尚無違背
    經驗法則、論理法則及證據法則之情事，是原檢察官及臺灣
    高等法院檢察署檢察長以被告等犯罪嫌疑不足，分別予以不
    起訴處分及駁回再議之聲請，對照卷內資料，於法並無違誤
    。本件聲請交付審判意旨仍執前詞，對於原處分加以指摘求
    予審判，非有理由，應予駁回。
八、依刑事訴訟法第258 條之3 第2 項前段，裁定如主文。
中    華    民    國    97    年    9     月    30    日
                  刑事第七庭  審判長法  官  劉秉鑫
                                    法  官  高雅敏
                                    法  官  黎惠萍
以上正本證明與原本無異。
本裁定不得抗告。
                                    書記官  夏珍珍
中    華    民    國    97    年    9     月    30    日


司法院資訊處製作；財團法人民間司法改革基金會備份。
